【裁判字號】    99,再,48
【裁判日期】    991115
【裁判案由】    所有權移轉登記
【裁判全文】
臺灣高等法院民事判決                    99年度再字第48號
再審原告  王滋林
再審被告  香港商盛至有限公司臺灣分公司
法定代理人  周瑞國
上列當事人間請求所有權移轉登記事件，再審原告對於中華民國
99年8 月12日最高法院99年度台上字第1469號確定判決及本院98
年度上字第1293號判決，提起再審之訴，本院判決如下：
    主  文
再審之訴駁回。
再審訴訟費用由再審原告負擔。
    事實及理由
一、本件再審意旨略以：再審原告與訴外人王美惠、王美容、王
    美君、王美滿、王美堅、王保林之被繼承人王林樞原為坐落
    臺北市○○區○○段16-0005地號土地（下稱系爭土地）之
    共有人之一，嗣王林樞死亡，繼承人王美容、王美君、王美
    滿、王美堅、王保林欲出售渠等繼承取得之系爭土地應有部
    分予第三人，並於民國（下同）97年7月25日委請律師發函
    （台北長春郵局第1936號存證信函）通知再審原告及其餘各
    共有人，關於爭土地出賣之事，並詢問是否願以同一條件優
    先承買，而再審原告已於97年8月7日以台北長春郵局第
    02647 號存證信函表示優先承買之意，其餘公同共有人及分
    別共有人則均放棄未為表示，系爭土地關於王林樞遺產部分
    ，其他公同共有人已無法行使優先承買權，再審原告為唯一
    之優先承買人，是上開二存證信函（證物）如經斟酌可受較
    有利益之裁判，原確定判決有民事訴訟法第496條第1項第13
    款當事人發現未經斟酌之證物或得使用證物之再審事由。又
    土地法第34條之1之「優先承買權」為一種債權之財產權並
    有附帶之義務，亦為一種權利，存在於每一公同共有人，其
    他公同共有人無否決之權利，各公同共有人之優先承買並無
    違反社會秩序公同利益，且依土地法第34條之1第5項規定準
    用第4項之分別共有，本件顯然無民法第828條第2項規定之
    適用，原確定判決有民事訴訟法第1項第1款之適用法規顯有
    錯誤之再審事由（此部分另行裁定移送最高法院辦理）。為
    此，依民事訴訟法第496條第1項第1款、第13款規定提起本
    件再審之訴，並聲明：(1)確定判決（最高法院99年度台上字
    第1469 號判決）及原判決（本院98年度上字第1293號判決
    ）均廢棄；(2)再審被告應將坐落台北市○○區○○段
    16-0005地號土地，權利範圍為200000分之5647（信託財產
    ，委託人：鄭承坤，權利範圍400000分之5647，委託人鄭宜
    章，權利範圍400000分之5647）辦理所有權移轉登記予再審
    原告；(3)歷審訴訟費用均由再審被告負擔。
二、按再審之訴，顯無再審理由者，得不經言詞辯論，以判決駁
    回之，民事訴訟法第502條第2項定有明文。次按民事訴訟法
    第496條第1項第13款所謂「當事人發現未經斟酌之證物」，
    乃指前訴訟程序事實審之言詞辯論終結前已存在之證物，因
    當事人不知其存在或知其存在而無法提出之謂。而所謂當事
    人發現未經斟酌之證物或得使用該證物，係指在前訴訟程序
    不知有該證物，現始知之，或雖知有此而不能使用，現始得
    使用者。倘當事人早知有此證物得使用而不使用，即無所謂
    發見，自不得以之為再審理由（最高法院29年上字第1005號
    判例、87年度台上字第1160號判決要旨參照）。
三、經查，本件再審原告主張未經斟酌之證物：(1)97年7月25日
    台北長春郵局第1936號存證信函（寄件人：蔡坤旺律師）
    、(2)97年8月7日台北長春郵局第02647號存證信函（寄件人
    ：王滋林）業經再審被告於98年7月30日向第一審法院提出
    （第一審卷第51-55、69-75頁參照），繕本交再審原告訴訟
    代理人收受，是再審原告早知有此證物得使用而不使用，即
    無所謂發見可言，其執此提起本件再審之訴，自屬無據。
四、綜上所述，本件再審原告依民事訴訟法第496條第1項第13款
    之規定，提起再審之訴，顯無再審理由，爰依上開規定，不
    經言詞辯論予以判決駁回。
五、據上論結，本件再審之訴為無理由，依民事訴訟法第502 條
    第2項、第78條，判決如主文。
中    華    民    國    99    年    11    月   15     日
                   民事第九庭
                      審判長法  官  張宗權
                            法  官  鄭純惠
                            法  官  周玫芳
正本係照原本作成。
如不服本判決，應於收受送達後20日內向本院提出上訴書狀，其
未表明上訴理由者，應於提出上訴後20日內向本院補提理由書狀
（均須按他造當事人之人數附繕本）上訴時應提出委任律師或具
有律師資格之人之委任狀；委任有律師資格者，另應附具律師資
格證書及釋明委任人與受任人有民事訴訟法第466條之1第1項但
書或第2項（詳附註）所定關係之釋明文書影本。如委任律師提
起上訴者，應一併繳納上訴審裁判費。
中    華    民    國    99    年    11    月    16    日
                            書記官  陳嘉文
附註：
民事訴訟法第466條之1（第1項、第2項）：
對於第二審判決上訴，上訴人應委任律師為訴訟代理人。但上訴
人或其他法定代理人具有律師資格者，不在此限。
上訴人之配偶、三親等內之血親、二親等內之姻親，或上訴人為
法人、中央或地方機關時，其所屬專任人員具有律師資格並經法
院認為適當者，亦得為第三審訴訟代理人。

司法院資訊處製作；財團法人民間司法改革基金會備份。
